【裁判字號】    97,簡聲抗,4
【裁判日期】    970716
【裁判案由】    停止強制執行
【裁判全文】
臺灣嘉義地方法院民事裁定  97年度簡聲抗字第4號
抗  告  人  乙○○
相  對  人  丙○○
            彰化商業銀行股份有限公司
法定代理人  甲○○
上列當事人間聲請停止強制執行事件，抗告人對於中華民國97年
6月5日本院嘉義簡易庭97年度嘉簡聲字第23號裁定提起抗告，本
院裁定如下：
    主  文
抗告駁回。
抗告費用新臺幣壹仟元由抗告人負擔。
    理  由
一、按提起第三人異議之訴，法院得依聲請定相當並確實之擔保
    ，而為停止強制執行之裁定，為強制執行法第18條第2項所
    明定；依上開規定，法院為停止強制執行之裁定，乃以強制
    執行程序尚未終結為其前提，如強制執行程序業經終結，自
    已無從為停止強制執行之裁定。又強制執行法第15條所定第
    三人異議之訴，以排除執行標的物之強制執行為目的，故同
    條所謂強制執行程序終結，係指對於執行標的物之強制執行
    程序終結而言，對於執行標的物之強制執行程序，進行至執
    行名義所載債權之全部或一部，因對於執行標的物之強制執
    行達其目的時為終結，於金錢債權之強制執行，關於動產、
    不動產之強制執行，於拍賣之價金交付或分配予債權人時，
    執行程序終結（院字第2776號解釋、最高法院65年台上字第
    2920號判例意旨參照）。
二、本件抗告意旨略以：抗告人於本院95年度執字第13669號強
    制執行事件查封前即向該案之債務人張明玉以新臺幣 (下同
    )100,000元之價格購買嘉義市○區○○路826號，編號973棟
    次之木造未保存登記建物 (下稱系爭建物) ，並已釐正稅籍
    ，則系爭建物顯為抗告人所有，而依據執行之「外觀原則」
    ，建物房屋稅籍名義人為第三人且無其他證據足以證明係債
    務人所有，執行法院若冒然查封，顯然違反執行之外觀原則
    ，難認其執行行為為適當。又相對人彰化商業銀行股份有限
    公司 (下稱彰化銀行) 係以拍賣抵押物裁定為執行名義，據
    以執行，惟系爭建物係獨立建物，自不能併付拍賣。今相對
    人彰化銀行仍就系爭建物向法院聲請強制執行，並由相對人
    丙○○拍定，顯已損害抗告人權益，抗告人已就此提起第三
    人異議之訴（本院97年嘉簡字第412號），是原裁定駁回抗
    告人依據強制執行法第18條第2項規定所為之停止強制執行
    之聲請，難謂有當，爰依法提起本件抗告，並請求：1、廢
    棄原裁定；2、本院95年度執字第13669號相對人彰化銀行與
    張明玉間因清償債務拍賣抵押物執行事件，就抗告人所有系
    爭建物所為之強制執行程序應予撤銷；3、聲請及抗告程序
    費用，由相對人負擔。
三、經查，本院95年度執字第13669號強制執行事件，就系爭建
    物已由相對人丙○○拍定，並核發不動產權利移轉證書且分
    配價金及點交完畢等情，業據本院依職權調閱前開執行卷宗
    查明屬實，則上開建物之強制執行程序業已終結，已無執行
    程序可予停止，聲請人聲請裁定停止強制執行程序，依前揭
    說明，自無從准許，應予駁回。至抗告人請求撤銷就系爭建
    物之強制執行程序之部分，核與強制執行法第18條所定停止
    執行之要件無涉，且執行程序既已終結，縱抗告人所提第三
    人異議之訴獲勝訴判決，惟對於上開強制執行程序已終結之
    執行處分，亦不得據以撤銷。況查，本件抗告人主張：其為
    系爭建物之納稅義務人，有排除強制執行之權利云云，雖提
    出房屋稅籍證明書、買賣契約書、契稅繳款書等件為憑，惟
    查，建物未辦理建物第一次所有權以前，所有權仍屬於出資
    興建之原始起造人，與納稅人名義誰屬無涉，系爭建物既未
    辦理保存登記，且非由抗告人出資興建，則縱使抗告人曾繳
    納契稅而主張有買賣關係，亦因未辦理物權移轉登記，而不
    生所有權移轉之效力，亦即抗告人基於買賣契約關係僅取得
    系爭建物之事實上處分權，並未取得其所有權，自無排除強
    制執行之權利。復按違章建築之房屋，原非債務人所有，而
    被執行法院誤予查封者，買受人因不能登記，自得代位原有
    人提起異議之訴，若該房屋為債務人所有，買受人雖買受在
    先，亦無排除強制執行之權利，最高法院48年台上字第209
    號著有判例意旨可參，是本件系爭建物原係執行債務人張明
    玉所有既為抗告人所自承，則抗告人自亦不得代位提起第三
    人異議之訴，排除就系爭建物之強制執行。從而，原審裁定
    駁回抗告人停止強制執行聲請，並無違誤，抗告人指摘原裁
    定為不當，求予廢棄，為無理由，自應予駁回。
四、據上，依民事訴訟法第436條之1第3項、第495條之1第1項、
    第449條第1項、第95條、第78條，裁定如主文。
中    華    民    國    97    年    7    月     16    日
                  民事第二庭    審判長法官  黃茂宏
                                      法官  蘇雅慧
                                      法官  黃明展
以上正本係照原本作成。
本裁定不得再抗告。
中    華    民    國    97    年    7     月    16    日
                                    書記官  陳昭煌


司法院資訊處製作；財團法人民間司法改革基金會備份。
